臺灣臺北地方法院民事判決　　　　　　　　　　　　　九十三年度訴字第一五０號
　　原　　　告　財團法人車輛研究測試中心
　　法定代理人　丙○
　　訴訟代理人　甲○○
　　　　　　　　周金城律師
　　　　　　　　郭美絹律師
　　複代理人　　乙○○
　　被　　　告　詮國通企業股份有限公司
　　法定代理人　丁○○
　　訴訟代理人　戊○○
當事人間清償債務事件，本院於九十三年六月十四日言詞辯論終結，判決如下：
    主      文
被告應給付原告新台幣柒拾貳萬零柒佰玖拾元及自民國九十二年十一月二十九日起至
清償日止按年息百分之五計算之利息。
訴訟費用由被告負擔。
本判決於原告以新台幣貳拾肆萬元為被告供擔保後，得假執行。但被告如以新台幣柒
拾貳萬零柒佰玖拾元為原告預供擔保，得免為假執行。
    事實及理由
一、原告主張：原告為國內一財團法人車輛測試中心，專精各種車輛性能之測試，被
    告為汽機車銷售公司，自民國九十一年十一月份起，被告陸續以書面或透過原告
    所架設之網站委託原告對其送交之車輛為安全型能、污染耗能及噪音狀況等測試
    檢驗，原告完成委託測試後及將檢測報告書隨同發票寄送被告，詎料被告收受前
    開報告書及發票後，迄未依約給付原告委任報酬，合計目前為止，被告尚未給付
    之金額為新台幣（下同）七十二萬零七百九十元，各筆款項之發票號碼、日期、
    金額及委託件名稱均詳如附表所示，屢經原告催討仍未給付，爰依據民法第五百
    四十七條之規定訴請被告給付委任報酬及法定遲延利息。並聲明：(一)被告應給付
    原告七十二萬零七百九十元及自九十二年十一月二十九日起至清償日止，按年息
    百分之五計算之利息；(二)願供擔保請准宣告假執行。
二、被告則以：其於九十一年九月十七日起至九十二年九月二十四日期間，自行進口
    四十五輛大型重型機車，委託原告送測執行安審、污染、油號等測試其收到原告
    之請款單金額共計為二百二十一萬六千零四十六元，而測試期間被告已付款十一
    次，金額共計為一百六十九萬六千三百六十元，故僅有五十一萬九千六百八十六
    元尚未支付，依據原告所列舉之附表中，其中有四筆為重複請款，因被告已開立
    支票號碼ＪＣ0000000、發票日為九十一年十二月十日、金額為五萬零四
    百三十八元之支票並寄送予原告；又申請案號Ａ九一ＶＣＤ一七、Ａ九一ＶＣＤ
    二○、Ａ九一ＶＣＤ二一三個安審案件當初原告報價為六萬三千二百元，結果送
    測後過超過原來估價四萬元，無法令人信服。而被告經交付原告之車輛經長期測
    試結果，迄今尚有九部車三種車型未能通過檢測，被告自得主張同時履行抗辯，
    於通過車測後再一次付款尚未支付之殘餘款項等語，資為抗辯。並聲明：(一)原告
    之訴駁回；(二)如受不利判決，願供擔保請准宣告免為假執行。
三、本件兩造不爭執事項：
（一）被告於九十一年九月十七日起至九十二年九月二十四日期間，將其自行進口四
      十五輛大型重型機車，委託原告送測執行安審、污染、油號等測試，依據兩造
      合作之模式為被告送驗後，由原告先行報價，如有涉及到工作項目、數量變更
      時，需另行報價，而測試完畢後由原告出具檢測報告書並開立繳款通知單及發
      票向被告請款。
（二）本件兩造間合作項目甚多，被告前亦給付部分款項，本件原告起訴之各筆款項
      如附表所示。
四、得心證之理由：
    被告既以前詞置辯，故本件之主要爭點即在：(一)原告起訴請求金額是否妥適，亦
    即是否有如被告所稱之重複請款之情形或因超過原先估價而不得請求；(二)被告主
    張送測車輛未能通過檢測為由而拒絕支付剩餘款項是否有據。現就本件之爭點析
    述如后：
（一）本件原告起訴之各筆金額中是否有重複請款或不得請求之項目：
    １本件被告原先送驗之申請案號Ａ九一ＶＣＤ一七、Ａ九一ＶＣＤ二○、Ａ九一
      ＶＣＤ二一等三件審查案件當初原告報價為六萬三千二百元，結果送測後過超
      過原來估價四萬元，故被告就此部分並無給付之義務云云。然依據原告所出具
      之檢測／校正服務報價單備註欄第一點即載明：「本單依指定之範圍估價，若
      訂約後欲變更工作項目或數量，則需另行報價」（見本院卷第一七七頁），故
      工作內容有所增減時，即難以原告原先所提報予被告之價格作為雙方履約之依
      據。查，前開三件檢驗事件，原告嗣後實際工作內容已有所變更，此有原告所
      提出之安全審驗測試系統表在卷足憑（見本院卷第一八五、一八七、一八九頁
      ），故原告自得依據變更後實際工作內容向被告請款，被告辯稱就超過原先估
      價之費用其並無支付義務，應屬無據。
    ２被告復辯稱：其已開立支票號碼ＪＣ0000000、發票日為九十一年十二
      月十日、金額為五萬零四百三十八元之支票並寄送予原告，故原告列舉之附表
      中，其中有四筆為重複請款，並提出前開支票影本及掛號函件執據為證，作為
      其有支付款項之證明方法。然查，被告所提出前開支票雖為指定原告為受款人
      之禁止背書轉讓的平行線支票，故僅原告得提示付款，但原告主張其並未收受
      前開支票並無提示付款之情事，被告亦不爭執系爭支票款項迄今尚未經原告提
      示付款（見本院卷第一八三頁），而該支票之發票日期既為九十一年十二月十
      日，迄今早已逾對於支票發票人之一年時效規定，倘原告確實有收受系爭支票
      時，自不會待罹於票據時效規定時尚未向被告請求付款。且本件被告所提出之
      掛號函件執據部分，僅為其單方寄送之憑證，並未採用雙掛號之方式提出原告
      有收受該支票之證明方法。綜上，自應認被告並無法證明原告有受領前開支票
      後並經提示請求付款後，使被告此部分之債務而消滅。
    ３至於被告曾於九十一年九月十日匯款六萬七千二百元予原告並辯稱係作為支付
      申請案號Ａ九一ＶＣＤ一七、Ａ九一ＶＣＤ二一號之檢測費用云云，然前開Ａ
      九一ＶＣＤ一七、Ａ九一ＶＣＤ二○、Ａ九一ＶＣＤ二一檢測費分別共計為四
      萬二千四百元、三萬二千四百元、三萬八千四百元，如扣除被告所已支付之檢
      測費用平均分配於三件申請案中每件各給付之檢測費為二萬二千四百元，經相
      扣抵後，Ａ九一ＶＣＤ一七尚餘二萬元尚未支付、Ａ九一ＶＣＤ二○及Ａ九一
      ＶＣＤ二一此兩案共計有一萬六千元尚未支付，即與本件原告所提出附表中請
      求被告給付之金額亦屬相符，故被告辯稱本件原告有重複請款之情形，顯不足
      採。
（二）被告是否得主張同時履行抗辯而拒絕支付本件款項：
    １按所謂同時履行之抗辯，乃係基於雙務契約而發生，倘雙方之債務，非本於同
      一之雙務契約而發生，縱令雙方債務在事實上有密切之關係，或雙方之債務雖
      因同一之雙務契約而發生，然其一方之給付，與他方之給付，並非立於互為對
      待給付之關係者，均不能發生同時履行之抗辯。最高法院五十九年台上字第八
      五０號判例著有明文可參。被告既以其所交付被告測試之車輛未能通過國家檢
      測為由，而拒絕支付剩餘款項，故本件應探討兩造間之契約義務而為，亦即原
      告是否有使被告送交車輛通過國家標準。
    ２查，本件被告委由原告就其送交車輛為測試時，均填具車輛審驗、測試申請表
      ，其中載明各次被告委由原告之義務內容，由原告就被告送交之車輛為檢驗測
      試，並做成檢測報告，至於被告所送交之車輛是否符合國家標準，並非兩造檢
      測契約之範圍內，原告亦無保證其經由其檢測後之車輛必符合國家標準。至被
      告既為進口車之經銷商則本身應有調整校正車輛之能力，俾使校正後之車輛能
      符合國家標準，而非將其進口車輛必須達國家標準，認定為原告之給付義務。
      綜上，原告已依約測試車輛並做成檢驗報告交付被告後，自應認其已盡契約義
      務，被告自不得因其送檢之車輛未達國家標準為由，主張同時履行抗辯，拒絕
      支付剩餘之報酬。
（三）綜上，本件原告既依據實際工作之內容向被告請求付款且無被告所稱之重複請
      款之情形，被告不能因送測車輛未能通過檢測為由而拒絕支付剩餘款項。從而
      ，原告依據兩造間之契約關係，訴請被告給付剩餘之報酬共計七十二萬零七百
      九十元及自支付命令繕本送達翌日（即九十二年十一月二十九日）起至清償日
      止之法定遲延利息，為有理由，自應准許。
（四）兩造陳明願供擔保請為宣告假執行或免為假執行，經核均與規定相符，爰分別
      酌定相當之擔保金額予以宣告。
五、因本案事證已臻明確，兩造其餘主張陳述及所提之證據，核與判決結果不生影響
    ，均毋庸再予審酌，附此敘明。
六、訴訟費用負擔之依據：民事訴訟法第七十八條。
中　　　華　　　民　　　國　　九十三　　年　　　六　　　月　　二十八　　日
                                          民事第四庭  法  官    黃柄縉
右正本係照原本作成
如對本判決上訴，須於判決送達後廿日內向本院提出上訴狀
中　　　華　　　民　　　國　　九十三　　年　　　六　　　月　　二十九　　日
                                                      書記官    楊湘雯
附錄：
民事訴訟法第三百九十二條
法院得宣告非經原告預供擔保，不得為假執行。
法院得依聲請或依職權，宣告被告預供擔保，或將請求標的物提存而免為假執行。
依前項規定預供擔保或提存而免為假執行，應於執行標的物拍定、變賣或物之交付前
為之。
